臺灣高等法院高雄分院刑事判決　　　　　　　　　九十一年度上訴字第一九一號
　　上　訴　人　臺灣高雄乙方法院檢察署檢察官
　　上　訴　人
　　即　被　告　甲　○
　　被　　　告　丙○○　男民.
右上訴人等因妨害自由案件，不服臺灣高雄乙方法院九十年度訴字第三○七四號中華
民國九十一年九月十二日第一審判決（起訴案號：臺灣高雄乙方法院檢察署九十年度
偵字第九五七五號），提起上訴，本院判決如左：
    主  文
上訴駁回。
    事  實
一、甲○於民國九十年四月十四日中午十二時四十五分許，駕駛車牌號碼ＶＵ─八三
    五八號自用小客車，沿高雄市○○區○○路由北往南方向行駛，行經翠華路與華
    榮路口等候紅燈時，因急欲前往高雄市立婦幼醫院探病，遂對停在前方丙○○所
    駕駛車牌號碼Ｚ三─七二九五號自用小貨車鳴喇叭，示意讓其先行，丙○○不予
    理會，仍繼續行駛在甲○前方，甲○遂駕車超越丙○○之車輛，雙方車輛於同日
    中午十二時五十分許，行駛至高雄市○○○路與成都路口等候紅燈時，丙○○因
    心生不滿隨即下車欲與甲○理論，甲○亦取出其所有鐵橇一支下車走向丙○○，
    二人一言不合發生衝突，丙○○即與同車之友人蔡政霖共同毆打甲○，甲○亦基
    於傷害之意思，持上開鐵橇一支毆打丙○○，致丙○○受有右手掌撕裂傷約二公
    分長及左手掌挫傷淤腫約六×五平方公分之傷害，丙○○與蔡政霖復基於妨害自
    由之犯意聯絡，由蔡政霖以右手按住甲○頸部，脅迫甲○上車駕駛甲○之車輛搭
    載其前往高雄市立婦幼醫院，丙○○則開車尾隨於後，直至該醫院門口，蔡政霖
    始下車與丙○○開車揚長而去。（丙○○因共同傷害人之身體罪，及共同以強押
    上車之非法方法，剝奪人之行動自由罪，經原審法院各判處拘役五十日及三十日
    確定；蔡政霖因涉嫌共同傷害人之身體罪，及共同以強押上車之非法方法，剝奪
    人之行動自由罪，經原審法院審理中）。嗣於同日下午二時二十分許，甲○至警
    局對丙○○提出傷害告訴，警方循線於同日下午四時三十分許通知丙○○到案說
    明，丙○○到案後供出遭甲○傷害之始未，並檢具驗傷診斷書對甲○提出傷害告
    訴，因而查獲，並扣得甲○所有供傷害丙○○所用之鐵撬一支。
二、案經高雄市政府警察局鼓山分局報告臺灣高雄乙方法院檢察署檢察官偵查起訴。
    理  由
壹、有罪部分
一、訊據上訴人即被告甲○承認於右述時乙持鐵撬一支下車與被告丙○○理論，惟矢
    口否認有何傷害被告丙○○之犯行，辯稱：我為防身才手持鐵撬下車，不料一下
    車就遭被告丙○○毆打，我沒有反擊，也沒有持鐵撬打被告丙○○，我是處在防
    衛的狀態，被告丙○○身上的傷勢是他自己造成的，與我無關云云。經查：
（一）右述事實，業據被告丙○○迭於警訊、偵查、原審及本院審理時指訴：被告甲
      ○一路上對我亂鳴喇叭且超車，車子行至中華一路與成都路口停紅燈時，被告
      甲○就手持鐵撬下車，我見狀也跟著下車，被告甲○一見到我，就持鐵撬往我
      的頭部打下，我急忙中用手擋住鐵撬，後來二人就扭打起來等語明確（警卷第
      四頁、偵查卷第二○頁、原審卷第四二、七一頁、本院卷第三八頁），核與同
      案被告即被告丙○○隨車附載之友人蔡政霖陳稱：我見到被告甲○持鐵撬打被
      告丙○○，便立刻下車阻止等語（警卷第五頁、原審卷第四三頁），證人即被
      告丙○○隨車附載之友人張連興證述：被告丙○○下車與被告甲○理論，二人
      發生拉扯進而打架，當時被告甲○手持鐵撬等語相符（警卷第七頁、原審卷第
      四四頁），並有被告丙○○受傷情形之三民建國綜合醫院甲種診斷證明書一紙
      附卷足憑（警卷第一九頁），及被告甲○所有之鐵撬一支扣案可證。
（二）被告甲○辯稱：被告丙○○之傷勢係其自己造成云云。惟觀諸上開被告丙○○
      之診斷證明書所載，被告丙○○傷勢集中在手部，且右手掌部分尚受有撕裂傷
      之傷害，衡情並非自己徒手可造成，應係遭人持兇器下手所致；而經原審函詢
      三民建國綜合醫院結果，該院函覆以：被告丙○○於九十年四月十四日至本院
      就醫，病名為右手掌撕裂傷二公分，左手掌淤腫，但不知是何種器械所致，此
      亦有該院九十一年一月十八日醫行字第○一○五號函一紙在卷可參（原審卷第
      五二頁）。且被告甲○復自承於案發時因超車問題與被告丙○○發生衝突，進
      而手持鐵撬下車與被告丙○○理論一情屬實（原審卷第七二頁），則被告甲○
      因與被告丙○○一言不合，遂持鐵撬朝被告丙○○攻擊，被告丙○○為予阻擋
      ，乃用左手擋住鐵撬，並用右手拉住鐵撬，因而手部受傷等情，亦與常情相符
      ，足徵被告丙○○之傷勢確係因被告甲○持鐵撬攻擊所致，是被告甲○辯稱：
      未傷害被告丙○○云云，與事實不符，自無足取。
（三）綜右所陳，被告甲○所辯純屬卸責之詞，不足採信。被告甲○於本院審理時請
      求傳訊法醫師到庭說明被告丙○○之傷勢係其自行造成云云，然本件事證已明
      ，核無必要。事證明確，被告甲○傷害犯行洵堪認定。
二、核被告甲○所為，係犯刑法第二百七十七條第一項之傷害罪。被告甲○犯罪事證
    既明，原審法院依據刑法第二百七十七條第一項、第四十二條第二項、第三十八
    條第一項第二款、罰金罰鍰提高標準條例第一條前段、第二條之規定，並審酌被
    告甲○僅因超車事件而與被告丙○○發生爭執，竟不思理性解決，反而持鐵撬傷
    害被告丙○○，且犯罪後仍否認犯行，惟念及被告丙○○所受傷勢非重等一切情
    狀，量處罰金五千元，並諭知如易服勞役，以三百元折算一日之折算標準。又敘
    明扣案之鐵撬一支，係被告甲○所有，業經被告甲○供明在卷（原審卷第七一頁
    ），且係供傷害被告丙○○所用之物，爰依刑法第三十八條第一項第二款規定宣
    告沒收。經核原判決認事用法均無違誤，量刑亦稱妥適，被告甲○上訴意旨仍執
    前詞否認犯罪，指摘原判決不當，為無理由，應予駁回。
三、公訴意旨另以：被告甲○於九十年四月十四日中午十二時五十分許，在高雄市○
    ○○路與成都路口，基於傷害之犯意，手持鐵撬毆打同案被告蔡政霖，致同案被
    告蔡政霖受有右前臂外背側多處線狀抓傷之傷害，因認被告甲○對同案被告蔡政
    霖亦涉犯刑法第二百七十七條第一項傷害罪嫌云云。按犯罪事實應依證據認定之
    ，無證據不得推定其犯罪事實，又不能證明被告犯罪或其行為不罰者，應諭知無
    罪之判決，刑事訴訟法第一百五十四條及第三百零一條第一項分別定有明文。公
    訴人認被告甲○涉有傷害同案被告蔡政霖之罪嫌，係以同案被告蔡政霖之指訴及
    其驗傷診斷書一紙，為其論據基礎。訊據被告甲○堅決否認有傷害同案被告蔡政
    霖犯行，辯稱：我沒有毆打同案被告蔡政霖等語。經查：同案被告蔡政霖於原審
    調查中陳稱：當時被告丙○○先下車與被告甲○理論，之後被告甲○也下車，我
    看見被告甲○手上有拿東西，便趕快下車去勸架，混亂中不知是何人打傷我等語
    屬實（原審卷第四三頁），是同案被告蔡政霖根本無法指述其所受之傷勢是否即
    為遭被告甲○毆打所致，此外，復查無其他積極證據，足資證明被告甲○有何傷
    害同案被告蔡政霖之犯行，被告甲○此部分犯罪不能證明，本應為無罪之諭知，
    惟公訴人認此部份與上揭論罪科刑部分有想像競合之裁判上一罪關係，故不另為
    無罪之諭知，附此敘明。
貳、無罪部分
一、公訴意旨略以：被告丙○○於九十年四月十四日中午十二時五十分許，在高雄市
    ○○○路與成都路口，因超車事件與被告甲○發生衝突，竟向被告甲○恐嚇稱：
    你不知道我是吃什麼飯的，你找死啊等語，致被告甲○心生畏懼，因認被告丙○
    ○涉有刑法第三百零五條之恐嚇罪嫌云云。
二、按犯罪事實應依證據認定之，無證據不得推定其犯罪事實；不能證明被告犯罪者
    ，應諭知無罪之判決，刑事訴訟法第一百五十四條、第三百零一條第一項分別定
    有明文。另告訴人之告訴，係以使被告受刑事訴追為目的，是其陳述是否與事實
    相符，仍應調查其他證據以資審認。又被害人之陳述如無瑕疪，且就其他方面調
    查又與事實相符，固足採為科刑之基礎，倘其陳述尚有瑕疪，則在未究明前，遽
    採為論罪科刑之根據，即難認為適法（最高法院三十年上字第八一六號、四十年
    臺上字第八六號、五十二年臺上字第一三○○號、六十一年臺上字第三○九九號
    分別著有判例可資參照）。
三、本件公訴人認被告丙○○涉有前揭犯行，無非係以被告甲○之指訴，為其論罪之
    唯一依據。訊據被告丙○○堅決否認有何恐嚇之犯行，辯稱：我沒有向被告甲○
    說過這些話，而且當時被告甲○係手持鐵撬下車，我怎敢出言恐嚇他等語。經查
    ：
（一）被告甲○於警訊時先陳稱：被告丙○○一下車，就動手打我臉部，用腳踢我下
      體，並說你不知道我是吃什麼飯的，你找死啊云云（警卷第二頁）；於偵查時
      亦稱：被告丙○○打我的時候，說你不知我吃什麼，你找死云云（偵查卷第一
      九頁）；於原審審理時改稱：被告丙○○一下車就恐嚇我，說你找死等語，他
      是一下車就馬上說，說完就馬上打我云云（原審卷第八二頁）；於本院調查時
      則稱：被告丙○○下車後先打我，打到累後，就用臺語恐嚇我云云（本院卷第
      三八頁）。綜觀被告甲○上開陳述，其就何時遭被告丙○○恐嚇之經過，先後
      所述互相齟齬、嚴重岐異，其指訴之真實性顯有重大瑕疵。
（二）縱認被告丙○○於毆打被告甲○過程中，曾陳稱上開話語，惟被告丙○○於恐
      嚇被告甲○後，復進而與被告甲○互毆，其恐嚇之危險行為，已為傷害被告甲
      ○之實害行為所吸收，被告丙○○所為亦不另構成恐嚇罪。
（三）綜上所述，本件除被告甲○唯一之指述外，尚乏其他直接或間接之證據，足以
      證明被告丙○○確有對被告甲○施以恐嚇之行為，且被告甲○前開之指訴既有
      可議，本院復查無其他積極證據，足資認定被告丙○○確有檢察官所指之恐嚇
      犯行，犯罪既不能證明，揆諸首開法條及判例意旨，依法自應就被告丙○○涉
      嫌恐嚇部分為無罪之諭知。原審法院因而諭知被告丙○○恐嚇部分無罪之判決
      ，核無不合，檢察官上訴意旨指摘原判決諭知被告丙○○恐嚇無罪不當，為無
      理由，應予駁回。
據上論斷，應依刑事訴訟法第三百六十八條，判決如主文。
本案經檢察官劉文水到庭執行職務。
中        華        民        國    九十一    年    一    月  二十八   日
                              臺灣高等法院高雄分院刑事第六庭
                                  審判長法官  王憲義
                                        法官  張意聰
                                        法官  范惠瑩
右正本證明與原本無異。
不得上訴。
                                  法院書記官  馬蕙梅
中      華      民      國    九十二    年      一      月    二十九    日
附錄：刑法第二百七十七條第一項
傷害人之身體或健康者，處三年以下有期徒刑，拘役或一千元以下罰金。
